【裁判字號】    95,易,584
【裁判日期】    950919
【裁判案由】    竊盜等
【裁判全文】
臺灣彰化地方法院刑事判決               95年度易字第584號
公  訴  人  臺灣彰化地方法院檢察署檢察官
被      告  甲○○
上列被告因竊盜等案件，經檢察官提起公訴（95年度偵字第 934
號、第3168號），本院判決如下：
    主    文
甲○○故買贓物，處拘役拾日，如易科罰金，以佰元折算壹
日。
    犯罪事實
一、甲○○係以家用電器維修為業，且曾修理過卡拉OK及出售卡
    拉OK舊機，其為謀取小利，竟基於故買贓物之故意，於民國
    94年11月19日下午9時40分許，在彰化縣北斗鎮○○路○段72
    0 號工作地點，見前同事乙○○持以出賣僅具備電腦主機、
    整流調音機及擴大機之卡拉OK機 1組，欠缺電源組、輸出組
    、音箱、保證書、使用說明書及歌本等配件，可疑係贓物（
    該卡拉OK機1組，係乙○○於94年11月18日凌晨2時20分，獨
    自前往位於彰化縣埤頭鄉○○村○○路○段792號「德勝吊車
    油壓修護廠」竊取，乙○○所涉竊盜部分，由本院另行審結
    ），仍以顯低於市價總值之新臺幣（下同） 2,000元價格，
    購買前開卡拉OK機 1組。嗣因乙○○另涉有其他竊盜案件，
    經警於95年 3月28日上午11時51分查獲後，經乙○○陳稱係
    將前揭卡拉OK機1組出售予甲○○，而查知上情。
二、案經彰化縣警察局北斗分局報告臺灣彰化地方法院檢察署檢
    察官偵查起訴。
    理    由
壹、證據能力部分：
    本案全部卷證所涵括之供述證據及非供述證據，經公訴人及
    被告均同意全部證據之證據能力，是後述所引用證據之證據
    能力均無疑義，合先敘明。
貳、有關認定犯罪事實及論罪科刑部分：
一、訊據被告甲○○固自承：係從事家用電器維修工作，亦曾賣
    過及修過卡拉OK，伊曾於上開時、地向證人乙○○購買前揭
    所示之卡拉OK機 1組（含電腦主機、整流調音機及擴大機）
    ，並交付 2,000元予證人乙○○，證人乙○○當時並沒有拿
    電源組、輸出組、音箱及歌本等配件，伊當時心裡覺得怪怪
    的等情，惟矢口否認涉有故買贓物犯行，辯稱：伊與乙○○
    同事過，乙○○說該卡拉OK機 1組係伊的，當時丁○○也有
    聽到，所以沒有懷疑過物品來源，伊有要乙○○回去拿電源
    組、輸出組及音箱云云。經查：
  (一)前揭卡拉OK機 1組，係被害人丙○○所有，於94年11月18日
    凌晨2時20分，在彰化縣埤頭鄉○○村○○路 ○段792號德勝
    吊車油壓修護廠遭證人乙○○所竊取乙節，業據證人即行竊
    並持向被告銷贓之乙○○於警詢時證稱行竊經過綦詳（見95
    年度偵字第934號卷第8頁至第10頁），且據證人即被害人丙○○於警詢時證稱：遭竊時、地及物品綦詳（見95年度偵字
    第 934號卷第17頁、第20頁），而該修護廠內確經鑑識人員
    採得與證人乙○○相吻之指紋，此有彰化縣警察局95年1月5
    日彰警鑑字第0950046429號函 1紙附卷可稽（見95年度偵字
    第934號卷第29頁），此外，尚有贓物認領保管單1紙附卷可
    稽（見95年度偵字第 934號卷第46頁），是證人乙○○出賣
    予被告之卡拉OK機1組，係屬贓物無疑。
  (二)被告於本院審理即將終結時，經檢察官詢問買受該卡拉OK時
    ，是否均未曾起疑時，被告已自承當時心理覺得怪怪的等語
    （見本院審判筆錄），且證人乙○○於本院95年9月5日審理
    時證稱：其出賣該卡拉OK機時，是向被告說那是朋友不要的
    ，由其開價以2,000元賣給被告，被告曾詢問為何沒有配件
    或電線，其就說那些配件、電線壞掉丟了，其未曾說還要回
    去拿配件跟電線等語（詳見本院當日審判筆錄），衡之被告
    自承曾經修理、出售卡拉OK機，當知於販售二手機台時，相
    關配件包括電源組、輸出組、音箱及歌本等，均應一併收購
    ，甚而應有原廠保證書及使用說明書，如此才能確保物品來
    源無瑕，且避免因二手機台老舊，無法在市場順利取得零星
    配件。惟被告於證人乙○○突向伊兜售前開卡拉OK機，且已
    表明其他配件均無法提供之際，仍執意以 2,000元之低價向
    證人乙○○收購，再參酌被告業已自承當時心理覺得怪怪的
    等語，應可認被告於買受前揭卡拉OK機 1組時，已有前揭卡
    拉OK機 1組為贓物之認識。至被告雖以前詞置辯，惟查：(一)
    證人丁○○於本院95年9月5日審理時證稱：其當天沒有聽到
    乙○○說什麼，談話內容其不清楚，但有聽到沒有配件，其
    不知道音響來源等語（詳見本院當日審判筆錄），是被告辯
    稱丁○○亦有聽到乙○○說該卡拉OK係自己所有云云，顯與
    卷證不符，況被告於本院準備程序時，亦自承知情證人乙○○曾進出少年感化院，是被告對證人乙○○之素行、品行亦
    應略有所聞，縱證人乙○○陳稱係其所有之物品而欲出售，
    惟被告於收購當時，亦應本於當時之客觀情況（包括交易時
    、空及物品類型、現況），自為判斷物品來源是否合法，尚
    難逕以出賣人陳稱物品來源合法，即盡信而得免責，是被告
    此部分辯解，尚難為伊有利之認定；(二)被告另辯稱伊有要乙○○回去再拿電源組、輸出組及音箱云云，惟證人乙○○於
    本院審理時已具結證述，當時業已明確告知被告前揭配件均
    已遺失，被告並未要求伊回去拿配件等語（詳見本院當日審
    判筆錄），衡之證人乙○○與被告素無怨隙，且證人乙○○
    就自身所為竊盜犯行均坦認不諱，尚無法因此部分不實證述
    ，得以規避其自身犯行，又證人乙○○就販售當時有無告知
    被告出售物品係贓物乙節，亦對被告多所迴護等情，足認證
    人乙○○當無故意誣陷被告之必要及理由，應可認證人乙○○前開證述較為可信，被告於買受前揭卡拉OK機 1組時，當
    已知情證人乙○○無從提供其餘必要之配件。綜上所述，被
    告前開所辯，顯均係事後卸責之詞，不足採信。本件事證明
    確，被告故買贓物犯行堪予認定，應予依法論科。
二、我國刑法於94年2月2日修正公布，95年7月1日施行（下稱新
    法；修正前刑法下稱舊法）後，依最高法院95年度第 8次刑
    事庭會議決議決議內容，有關新舊法之適用原則如下：
    (一)新法第2條第1項之規定，係規範行為後法律變更所生新舊
      法律比較適用之準據法，於新法施行後，應適用新法第 2
      條第1項之規定，為「從舊從輕」之比較。
    (二)基於罪刑法定原則及法律不溯及既往原則，行為之處罰，
      以行為時之法律有明文規定者為限，必行為時與行為後之
      法律均有處罰之規定，始有新法第2條第1項之適用。
    (三)易科罰金之折算標準，新法施行後，應依新法第2條第1項
      之規定，適用最有利於行為人之法律。
    (四)新法第33條第5款規定罰金刑為新臺幣1千元以上，以百元
      計算之，新法施行後，應依新法第2條第1項之規定，適用
      最有利於行為人之法律。
三、核被告甲○○所為，係犯刑法第349條第2項之故買贓物罪。
    又被告行為後，刑法關於易科罰金及罰金刑等規定均有修正
    ，依前揭最高法院95年度第 8次刑事庭會議決議內容，應綜
    其全部罪刑之結果而為比較後，始得判斷應適用新法或舊法
    ，經本院為如附表所示之比較後，認本件依刑法第2條第1項
    前段，就以下易科罰金及罰金刑等適用，應依舊法。爰審酌
    被告竟不思循正當途徑獲取商品，而故買前開贓物，及該贓
    物之價值，惟念及素行良好，並無前案紀錄，此有臺灣高等
    法院被告前案紀錄表可稽，犯罪所得利益非鉅等一切情狀，
    量處如主文所示之刑，並依修正前刑法第41條第 1項前段，
    諭知易科罰金之折算標準。
四、被告乙○○部分，由本院另行審結。
據上論斷，應依刑事訴訟法第299條第1項前段，刑法第2條第1項
前段、第349條第2項、修正前刑法第41條第 1項前段，罰金罰鍰
提高標準條例第1條前段，修正刪除前罰金罰鍰提高標準條例第2
條，判決如主文。
本案經檢察官吳芙如到庭執行職務。
中    華    民    國    95    年    9     月    19    日
              刑事第二庭  審判長法  官  許旭聖
                                法  官  黃玉齡
                                法  官  簡婉倫
以上正本證明與原本無異。
如不服本判決，應於判決送達後10日內，向本院提出上訴狀( 須
附繕本 )。
告訴人或被害人對於判決如有不服具備理由請求檢察官上訴者，
其上訴期間之計算係以檢察官收受判決正本之日期為準。
中    華    民    國    95    年    9     月    19    日
                                書記官
中華民國刑法第349條第2項
搬運、寄藏、故買贓物或為牙保者，處五年以下有期徒刑、拘役
或科或併科一千元以下罰金。
附表：
┌──┬─────┬─────────────────────────┐
│編號│修正事項  │  以各別修正事項討論新、舊法之比較適用            │
├──┼─────┼─────────────────────────┤
│ 一 │易科罰金  │刑法第41條第 1項前段關於得易科罰金之規定，修正前係│
│    │          │以「因身體、教育、職業、家庭之關係或其他正當事由，│
│    │          │執行顯有困難」為其要件，新法則刪除此要件，修正理由│
│    │          │說明上述規定限制過嚴，欠缺彈性，與易科罰金制度旨在│
│    │          │救濟短期自由刑流弊之旨趣不符，且刪除該要件後使檢察│
│    │          │官得視具體個案審酌宜否易科罰金，更符告易科罰金制度│
│    │          │之意旨。另修正前刑法第41條第 1項前段配合罰金罰鍰提│
│    │          │高標準條例第2條（現已刪除）之規定，係以「銀元300元│
│    │          │即新台幣900元折算1日」為易科罰金之折算標準，至修正│
│    │          │後之刑法第41條第 1項乃係以「新台幣1,000元、2,000元│
│    │          │或3,000元折算1日」為易科罰金之折算標準。而觀諸歷年│
│    │          │來之實務運作情形，在法院宣告易科罰金折算標準之案件│
│    │          │，檢察官執行時乃以准予易科罰金為原則，不准易科罰金│
│    │          │為例外，是以比較修法前後就易科罰金准否及折算標準之│
│    │          │規定，應認修正後刑法第41條第 1項前段提高易科罰金之│
│    │          │折算標準之適用，對於行為人而言較為不利，依刑法第 2│
│    │          │條第1項前段之規定，應適用舊法之規定。             │
├──┼─────┼─────────────────────────┤
│ 二 │主刑罰金刑│刑法第33條第 5款有關罰金刑部分，在新法部分係規定為│
│    │部分      │罰金：新臺幣 1,000元以上，以百元計算之。而舊法時則│
│    │          │係規定為罰金： 1元以上。經比較修法前後之規定，應認│
│    │          │修正前刑法第33條第5款之規定，對行為人有利。       │
├──┴─────┴─────────────────────────┤
│總結：本案綜合前開結果，仍應適用舊法之規定。                        │
└──────────────────────────────────┘


司法院資訊處製作；財團法人民間司法改革基金會備份。
